【裁判字號】    99,易,307
【裁判日期】    990528
【裁判案由】    違反毒品危害防制條例
【裁判全文】
臺灣嘉義地方法院刑事判決               99年度易字第307號
公  訴  人  臺灣嘉義地方法院檢察署檢察官
被      告  甲○○
上列被告因違反毒品危害防制條例案件，經檢察官提起公訴（98
年度毒偵字第1816號、99年度毒偵字第286號），被告於本院行
準備程序時就被訴事實為有罪之陳述，經本院合議庭裁定由受命
法官改依簡式審判程序審理，判決如下：
    主  文
甲○○施用第二級毒品，共貳罪，均累犯，各處有期徒刑柒月及
陸月。又持有第一級毒品，累犯，處有期徒刑肆月，扣案之海洛
因貳包（驗餘合計淨重參點肆玖公克），均沒收銷燬之，上開海
洛因外包裝袋貳個，均沒收。應執行有期徒刑壹年貳月，扣案之
海洛因貳包（驗餘合計淨重參點肆玖公克），均沒收銷燬之，上
開海洛因外包裝袋貳個，均沒收。
    犯 罪 事 實
一、甲○○前因施用毒品案件，經本院以89年度毒聲字第1484號
    裁定送觀察勒戒後，認無繼續施用毒品之傾向，於民國89年
    12月6日釋放，經臺灣嘉義地方法院檢察署檢察官以89年度
    毒偵字第1382號為不起訴處分確定。又因施用毒品案件，經
    本院以93年度嘉簡字第228號判處有期徒刑5月確定，而於94
    年10月18日假釋出監並付保護管束，95年4月20日保護管束
    期滿，視為執行完畢。
二、甲○○復因施用毒品案件，經本院以97年度嘉簡字第415號
    判決判處有期徒刑6月確定，於97年5月23日易科罰金執行完
    畢。詎仍不知悔改，分別：(一)基於施用第二級毒品甲基安
    非他命之犯意，於98年10月27日上午9時許，在嘉義市○○
    路○段760號之住處，以將甲基安非他命置於玻璃球燒烤方式
    ，施用甲基安非他命1次。嗣於98年10月27日下午2時35分，
    為警持臺灣嘉義地方法院檢察署檢察官核發之鑑定許可書採
    尿送驗，結果呈甲基安非他命陽性反應。(二)基於施用第二
    級毒品甲基安非他命之犯意，於99年2月10日下午3時許，在
    其上開住處，以將甲基安非他命置入玻璃球燒烤方式，施用
    甲基安非他命1次。(三)另基於持有第一級毒品海洛因之犯
    意，在99年2月12日晚上11時許，在嘉義市○○路便利超商
    ，向姓名、年籍不詳，綽號阿洪之成年男子購買海洛因2包
    （驗餘合計淨重3.51公克）而持有之。嗣於99年2月12日晚
    上11時45分許，在嘉義市○區○○路與友忠路口因闖紅燈而
    為警攔查，甲○○於有偵查職權之機關或公務員發覺前，即
    主動取出海洛因2小包，供警方查扣，並供出上開犯罪事實
    二(二)施用甲基安非他命之犯罪事實，自首而接受裁判。而
    其尿液送驗結果則呈甲基安非他命陽性反應。
三、案經嘉義縣警察局移送及嘉義市政府警察局第一分局報告臺
    灣嘉義地方法院檢察署檢察官偵查起訴。
    理  由
一、本件係經被告甲○○於準備程序當庭表示認罪，而經本院裁
    定以簡式審判程序加以審理，則依據刑事訴訟法第273條之2
    、同法第159條第2項之規定，不適用傳聞法則有關限制證據
    能力之相關規定，合先敘明。
二、上開犯罪事實，業據被告坦承不諱，其中犯罪事實二(一)、
    (二)，被告先後2次所排放之尿液，經以氣相層析質譜法（
    ＧＣ／ＭＳ）確認鑑定，檢驗結果均呈甲基安非他命陽性反
    應，有98年11月11日及99年3月10日臺灣檢驗科技股份有限
    公司濫用藥物尿液檢驗報告、代號與真實姓名對照表、嘉義
    市政府警察局第一分局查獲毒品案件採集尿液送驗姓名對照
    認表各1份在卷可資佐證。另犯罪事實二（三），扣案之粉
    末2小包，經送法務部調查局濫用藥物實驗室鑑定結果含海
    洛因成分，驗餘合計淨重3.49公克，純質淨重2.15公克，有
    該局98年3月8日調科壹字第09923004820號鑑定書在卷可參
    ，並有照片5張在卷可佐。足認被告上開自白與事實相符。
三、按毒品危害防制條例於92年7月9日修正公布，自93年1月9日
    施行，其中第20條、第23條將施用毒品之刑事處遇程序，區
    分為「初犯」及「5年內再犯」、「5年後再犯」。依其立法
    理由之說明：「初犯」，經觀察、勒戒或強制戒治後，應為
    不起訴處分或不付審理之裁定；經觀察、勒戒或強制戒治執
    行完畢釋放後，「5年內再犯」者，因其再犯率甚高，原實
    施之觀察、勒戒及強制戒治既已無法收其實效，爰依法追訴
    或裁定交付審理。至於經觀察、勒戒或強制戒治執行完畢釋
    放後，「5年後再犯」者，前所實施之觀察、勒戒或強制戒
    治已足以遮斷其施用毒品之毒癮，為期自新及協助其斷除毒
    癮，仍適用「初犯」規定，先經觀察、勒戒或強制戒治之程
    序。從而依修正後之規定，僅限於「初犯」及「5年後再犯
    」二種情形，始應先經觀察、勒戒或強制戒治程序。倘被告
    於5年內已再犯，經依法追訴處罰，縱其第3次（或第3次以
    上）再度施用毒品之時間，在初犯經觀察、勒戒或強制戒治
    執行完畢釋放5年以後，已不合於「5年後再犯」之規定，且
    因已於「5年內再犯」，顯見其再犯率甚高，原實施觀察、
    勒戒或強制戒治，已無法收其實效，即應依該條例第10條處
    罰，最高法院95年度第7次刑事庭會議決定可資參照。查被
    告前因施用毒品案件，經本院以89年度毒聲字第1484號裁定
    送觀察勒戒後，認無繼續施用毒品之傾向，於89年12月6日
    釋放。又因施用毒品案件，經本院以93年度嘉簡字第228號
    判處有期徒刑5月確定，而於94年10月18日假釋出監並付保
    護管束，95年4月20日保護管束期滿，視為執行完畢等情，
    有臺灣高等法院被告前案紀錄表1份附卷可憑，是被告於觀
    察、勒戒執行完畢釋放後，於5年內已再犯，並經依法追訴
    處罰，雖其本件再度施用毒品之時間，在經觀察、勒戒執行
    完畢釋放5年以後，已不合於「5年後再犯」之規定，依上開
    決定，應依法追訴處罰甚明。本件事證明確，被告上開施用
    第二級毒品及持有第一級毒品之犯行均堪予認定，應依法論
    科。
四、核被告犯罪事實二（一）、（二）所為，均係犯毒品危害防
    制條例第10條第2項之施用第二級毒品罪，被告施用前持有
    第二級毒品甲基安非他命之低度行為應均為施用之高度行為
    所吸收，不另論罪。又犯罪事實二（三）所為，係犯毒品危
    害防制條例第11條第1項之持有第一級毒品罪。所犯上開3罪
    ，犯意各別，行為互殊，應予分論併罰。又被告有犯罪事實
    二所示犯罪科刑，及於97年5月23日易科罰金執行完畢等情
    ，有臺灣高等法院被告前案紀錄表1份在卷可參，其於受有
    期徒刑之執行完畢後5年內故意再犯本件有期徒刑以上之刑
    之各罪，均為累犯，應分別依刑法第47條第1項規定，加重
    其刑。再犯罪事實二(二)、(三)為被告於99年2月12日晚間
    11時45分因闖紅燈交通違規事件，於警方攔查告發時，主動
    提出上開海洛因2包供警方查扣，並於警局主動坦承取得上
    開海洛因而持有之經過，及於99年1月30日迄至製作筆錄時
    ，曾施用過甲基安非他命，並於檢察官偵訊時，坦承係於採
    尿前3日即99年2月10日下午3時許，在其住處施用甲基安非
    他命等情，有被告警詢及偵訊筆錄各1份在卷可稽，故被告
    供出犯罪事實二(二)、(三)之事實，顯係在有偵查職權之機
    關或公務員發覺前，參以被告事後並未逃避偵審之事實，堪
    認其犯罪事實二(二)、(三)之犯行，均合於自首之要件，爰
    各依法減輕其刑，並與前揭累犯加重其刑部分，依法先加後
    減之。爰審酌被告曾因施用毒品經觀察、勒戒並判處徒刑入
    監執行，猶未知警惕而再犯本案，足見其未徹底戒除施用毒
    品，惟念及施用毒品本質上係戕害自身健康之行為，尚未嚴
    重破壞社會秩序或侵害他人權益，且被告坦承犯行、犯後態
    度尚屬良好暨其持有毒品之數量、犯罪之動機、目的、手段
    、高職肄業之智識程度等一切情狀，各量處如主文所示之刑
    ，並定其應執行之刑。
五、犯罪事實二（三）查扣之海洛因毒品2包（驗餘合計淨重3.4
    9公克），應依毒品危害防制條例第18條第1項前段規定，予
    以沒收銷燬之；至上開海洛因之包裝袋，係用於包裹海洛因
    ，防止其裸露、潮濕，便於持有，為被告犯罪所用之物，且
    為其所有，業據被告供明在卷，應依刑法第38條第1項第2款
    規定宣告沒收之。
據上論斷，應依刑事訴訟法第273條之1第1項、第299條第1項前
段，毒品危害防制條例第10條第2項、第11條第1項、第18條第1
項前段，刑法第11條、第51條第5款、第47條第1項、第38條第1
項第2款、第62條前段，判決如主文。
本案經檢察官李志明到庭執行職務。
中    華    民    國    99    年    5    月    28    日
                  刑事第五庭    法  官  啟夫
以上正本證明與原本無異。
如不服本判決應於收受判決後10日內向本院提出上訴書狀，並應
敘述具體理由；其未敘述上訴理由者，應於上訴期間屆滿後20日
內向本院補提理由書（均須按他造當事人之人數附繕本）「切勿
逕送上級法院」。告訴人或被害人如對於本判決不服者，應具備
理由請求檢察官上訴，其上訴期間之計算係以檢察官收受判決正
本之日期為準。
中    華    民    國    99    年    5    月    28    日
                                書記官  侯麗茹
附錄本件論罪科刑法條：
毒品危害防制條例第10條第2項
施用第二級毒品者，處3 年以下有期徒刑。
毒品危害防制條例第11條第1項
持有第一級毒品者，處 3 年以下有期徒刑、拘役或新臺幣 5 萬
元以下罰金。

司法院資訊處製作；財團法人民間司法改革基金會備份。
